【裁判字號】    95,訴,109
【裁判日期】    950721
【裁判案由】    毒品危害防制條例
【裁判全文】
臺灣桃園地方法院刑事判決               95年度訴字第109號
公  訴  人  台灣桃園地方法院檢察署檢察官
被      告  丙○○原名葉俊廷.
選任辯護人  廖年盛律師
上列被告因毒品危害防制條例案件，經檢察官提起公訴（94年度
偵字第10830 號），本院判決如下：
    主  文
丙○○意圖販賣而持有第二級毒品，處有期徒刑肆年。扣案之第
二級毒品MDMA肆佰玖拾陸顆，均沒收銷燬之。扣案之包裝袋伍個
，均沒收。
    事  實
一、丙○○於民國95年6 月4 日凌晨2 時40分許，在桃園縣中壢
    市火車站前，向姓名年籍不詳綽號「小刀」之成年男子，以
    第二級毒品MDMA（俗稱搖頭丸）每顆新台幣（下同）180 元
    之代價，購得搖頭丸500 顆供己施用（所涉施用毒品犯行業
    經另案觀察、勒戒確定），而非法持有前開搖頭丸；其於購
    入該等毒品後，除部分供己施用外，復意圖將其持有之搖頭
    丸以每顆300 元之價格販售予不特定人藉以牟利（丙○○有
    施用MDMA之行為，則在無證據足證丙○○原先購入MDMA即有
    販賣之意圖，應認丙○○持有之MDMA係欲供己施用，而非以
    販賣之意圖販入），而意圖販賣而持有前開MDMA。嗣於95年
    6 月4 日凌晨3 時5 分許，丙○○攜帶前開購得之搖頭丸，
    步行至桃園縣中壢市○○路與元化路口前時，適有員警甲○○、乙○○駕駛警車巡邏途經該處，發現丙○○看見警車即
    刻意放慢行走速度，並馬上將手上紙袋（內裝有搖頭丸500
    顆）放在身上斜背的背包與身體中間藉以遮掩，而該地段又
    係經常查獲交易毒品之處，事覺可疑，即停車盤查丙○○並
    命其出示身分證件，丙○○乃趁機將內裝有第二級毒品搖頭
    丸之紙袋放入背包內，迨員警要求丙○○打開該背包檢視，
    經丙○○應允而打開後，警方始發現該紙袋已遭放置入背包
    內，遂再要求丙○○打開該紙袋供其檢視，經丙○○配合並
    主動打開後，在未查覺丙○○持有上開MDMA前，經丙○○主
    動告知警員內裝有搖頭丸，而不逃避接受裁判，警方因而將
    丙○○逮捕並帶回警局，且將丙○○所攜帶之搖頭丸500 顆
    扣案（該500 顆搖頭丸經警及行政院衛生署管制藥品管理局
    各取樣2 顆鑑定後，驗餘僅賸496 顆）。
二、案經桃園縣政府警察局移送臺灣桃園地方法院檢察署檢察官
    偵查起訴。
    理  由
壹、程序部分：
一、被告及其辯護人辯稱：
  (一)警方臨檢查獲本案時並無合理懷疑伊有犯罪之嫌疑即逕行盤
    查，因之，依證據法則，本案所查扣之毒品應排除在證據之
    列，而無證據能力。
  (二)被告於警詢之供述，並未經全程連續錄音或錄影，該警詢筆
    錄係警察先製作完畢後，再由被告照筆錄內容逐一唸出錄音
    而成，故被告於警詢中之供述，並無證據能力。又被告於94
    年6 月4 日偵訊之自白，係因警方要被告在移送地檢署時，
    照警詢筆錄內容回答檢察官，並告以如此其即可不被羈押，
    被告因受警方不正方法之持續影響，而在內勤檢察官訊問時
    為非任意性之陳述（即94年6 月4 日偵訊筆錄），該偵訊之
    自白亦無證據能力。至被告在94年6 月20日檢察官訊問時，
    始終否認販賣毒品之意圖，經檢察官之誘導訊問始坦承販賣
    毒品之意圖，故該次偵訊之自白係受檢察官誘導所致，非被
    告任意性之供述，亦無證據能力。
二、經查：
  (一)警詢筆錄部分：
  1.刑事訴訟之目的固重在發見實體真實，其手段則應合法正當
    ，以保障人權。依刑事訴訟法第229 條至第231 條之規定，
    司法警察（官）固有調查犯罪嫌疑人犯罪情形及蒐集證據之
    職權，而得詢問犯罪嫌疑人，惟依同法第100 條之2 準用同
    法第100 條之1 第1 項之規定，司法警察（官）詢問犯罪嫌
    疑人，除有急迫情況且經記明筆錄者外，應全程連續錄音；
    必要時，並應全程連續錄影。考其立法目的，在於建立詢問
    筆錄之公信力，並擔保詢問程序之合法正當；亦即在於擔保
    犯罪嫌疑人對於詢問之陳述係出於自由意思及筆錄所載內容
    與其陳述相符。故司法警察（官）詢問犯罪嫌疑人如違背上
    開規定，其所取得之供述筆錄，究竟有無證據能力，原應審
    酌司法警察（官）違背該法定程序之主觀意圖、客觀情節、
    侵害犯罪嫌疑人權益之輕重、對犯罪嫌疑人在訴訟上防禦不
    利益之程度，以及該犯罪所生之危害，暨禁止使用該證據對
    於抑制違法蒐證之效果，及司法警察（官）如依法定程序有
    無發現該證據之必然性等情形，本於人權保障與社會安全之
    均衡維護精神，依比例原則，具體認定之，最高法院93年度
    台上字第3953號著有判決可資參照。
  2.經查，依本院勘驗被告警詢筆錄（即94年6 月4 日第二次警
    詢筆錄）結果，警方與被告之問答間雖偶有停頓、打字聲響
    ，然聞諸被告於警詢中應答用語均係以：「（問：警方所查
    獲之搖頭丸5 包毛重1473.6公克，你是向何人購買的？）透
    過他人介紹向一名綽號小刀的購買」、「（問：多少錢向他
    購買？）新臺幣9 萬元」、「（問：他的特徵？）瘦小，大
    約25、26歲。長髮，中分長髮」、「（問：你1 次購買搖頭
    丸5 包毛重143.6 公克作何用途？）我準備要轉賣給不特定
    人士及自己食用」、「當時我將搖頭丸放在我手上的小紙袋
    ，警方盤查我，並要求我將小紙袋打開，警方親眼看到」等
    非一般人應答時通常使用之文字（見本院卷第30至34頁，94
    年度偵字第10830 號偵查卷第8 至10頁），參以被告於錄音
    中之應答用語文字均與警詢筆錄之記載內容用詞完全相同，
    而全程錄音時間僅短短之25分鐘等情觀之，被告辯稱該份警
    詢筆錄係警員先行繕打完畢後，再由其邊唸邊錄音一節，尚
    非無據，而無法確信係警方在全程連續錄音之情況下所為。
    雖證人及製作該份警詢筆錄之員警甲○○、乙○○於本院準
    備程序中證述當時有全程錄音，然其所述與本院勘驗錄音帶
    之結果並不相符，而除此之外，卷內並無其他證據足以擔保
    被告於該次警詢筆錄之製作過程中，其陳述係出於自由意思
    且為與筆錄記載內容相符之陳述，本院審酌此種程序之踐行
    乃確保被告陳述之任意性之重要保障，而職司犯罪偵查工作
    之司法警察對此當知之甚詳，其等猶於客觀上並不存在任何
    難以連續錄音之急迫情形下，故違該法定程序，致本院至今
    仍無法藉由勘驗警詢錄音之結果，得知被告於警詢中陳述之
    真實內容，其違法之客觀情節、侵害犯罪嫌疑人權益之輕重
    、對犯罪嫌疑人在訴訟上防禦不利益之程度等一切情狀，本
    院認上開警詢筆錄之證據能力應予排除。
  (二)檢察官內勤筆錄部分：
  1.按檢察機關與調查機關各有所司，檢察官偵查犯罪時，對於
    依法行使司法警察官、司法警察職權之調查人員，有指揮及
    命令之權。在案件偵查終結後，檢察官應依蒐證結果分別為
    起訴或不起訴處分，以求偵查權及公訴權之妥適行使，其職
    責與重在檢肅犯罪之調查人員究有不同。被告在檢察官訊問
    時承認犯行，是否屬非任意性之自白，端視該自白是否係出
    於被告自由意思之發動而定，與調查人員先前是否曾以不正
    方法使被告為非任意性之自白，並無必然之關聯。故調查人
    員若在詢問時或詢問前對被告施以不正方法，原則上僅影響
    被告在該次詢問所為自白，而不及於嗣後應訊時之自白，倘
    無具體明確之證據，足以證明被告所受之強制，確已延續至
    此後之應訊，自不能以主觀推測之詞，遽認被告仍持續受到
    強制。尤有進者，調查人員借提被告詢問後，將被告解還交
    由檢察官複訊，時間上必定接近，僅因檢察官有指揮及命令
    調查人員偵查犯罪之權責，複訊之時間接續及被告之情緒持
    續，即將被告在檢察官複訊所為之自白與調查人員以不正方
    法所取得非任意性之自白，一體觀察而概括評價，無異強令
    檢察官承受調查人員不當行為之結果，不僅抹煞檢察官依法
    偵查犯罪之職權行使，亦與證據法則有違，最高法院94年度
    台上字第2997號著有判決可資參照。
  2.經查，本件被告警詢筆錄雖無證據能力，然被告係於製作警
    詢筆錄完畢後（94年6 月4 日之上午6 時10分許）之同日上
    午11時55分許，始解送到台灣桃園地方法院檢察署，並於下
    午4 時36分許，接受內勤檢察官訊問，此有台灣桃園地方法
    院檢察署點名單、訊問筆錄附卷可考（見偵查卷第24、25頁
    ），距離被告警詢筆錄已有相當時間，且訊問之處所、人員
    均已改變，則被告於偵查庭，其於警詢中所受任何可能妨害
    其供述任意性之因素即已消失，被告於偵查庭所為供述應係
    出於任意性無訛。被告雖以其於檢察官偵訊時，因警員曾要
    求須照警詢筆錄陳述，方得交保等理由置辯，惟所謂以利誘
    之不正方法，使被告為非任意性自白，係取決於該利誘提示
    是否具有誘發虛假自白之可能性，倘其根本不可能誘發虛假
    自白，自無利誘可言。被告所辯遭警利誘等情，並未提出相
    當證據，而參酌被告是否交保，為檢察官之權限，與警員有
    無提示須依照警詢筆錄供述始能交保無涉，被告具高職畢業
    知識程度，並有前因他案曾受偵查之紀錄，對此難諉為不知
    ，被告既知悉其自身涉及意圖販賣而持有第二級毒品搖頭丸
    犯行，屬最輕本刑5 年以上有期徒刑之重罪，如坦承犯行，
    犯罪自屬嫌疑重大，依法符合羈押之要件，斷無坦承販賣之
    犯行，反獲交保候傳結果之理。再參酌被告於其後檢察官訊
    問時，亦翻異其於檢察官所供持有第二級毒品搖頭丸後起意
    販賣一情，而僅坦承持有搖頭丸，益證被告知悉意圖販賣而
    持有搖頭丸為重罪而情虛，為脫免罪責翻異前詞所致，則被
    告於偵查庭，當不可能為警誘發而虛偽自白。是被告於94年
    6 月4 日檢察官訊問時之自白，應係其出於任意性所為，而
    有證據能力。
  (三)檢察官94年6月20日偵訊筆錄部分：
  1.按訊問被告，應出以懇切之態度，不得用強暴、脅迫、利誘
    、詐欺、疲勞訊問或其他不正之方法；被告之自白，非出於
    強暴、脅迫、利誘、詐欺、疲勞訊問、違法羈押或其他不正
    之方法，且與事實相符者，得為證據，刑事訴訟法第98條、
    第156 條第1 項定有明文。其規範目的在於維護被告陳述與
    否之意思決定及意思活動自由，亦即在保障陳述之任意性，
    是以上開條文所稱之「不正方法」，必以達於足以影響被告
    意思活動或意思決定自由之手段，始足當之。
  2.經查，依本院勘驗該次偵訊錄音結果，被告於該次偵訊時回
    答檢察官問題時，均能針對問題逐一反駁、否認：「（問：
    你向檢察官說買搖頭丸是自己食用，還有一部份是要賣給別
    人，還沒有賣出去就被抓了，對不對？）這是警察這樣打啊
    」、「（問：你準備一顆賣多少錢？）不知道」、「（問：
    你準備去哪裡賣？）沒有想到」、「（問：準備去哪裡賣？
    ）就沒有要賣」、「（問：所以就打算帶到那邊去，有人要
    就賣他？）沒有，只有想過而已」、「（問：他什麼時候跟
    你聯絡？）忘記」（見本院卷第37、38、39頁之勘驗筆錄）
    ，足見被告該次於偵查庭之供述仍有意思活動或意思決定之
    自由無訛。辯護人雖以檢察官以誘導方式訊問被告，主張其
    因此所得之被告供述應無證據能力云云，然偵查中檢察官訊
    問被告，乃取證之偵查手段之一，其訊問之方式，如非施以
    強暴、脅迫、利誘、疲勞訊問、違法羈押或其他不正之方法
    等方式所為，且不影響被告之意思決定自由，其施以誘導之
    訊問技巧（例如：「你持有該毒品是否嗣另起意販賣？」）
    ，尚非法所不許。況「誘導」乃指在問題中暗示答案之方式
    提問，其目的係在防止提出問題之人與回答問題之人幾近於
    「套招」、「串證」之方式扭曲事實真相，通常係在公判庭
    上檢核證人陳述之可信度時，禁止主詰問行加誘導，然偵查
    中對被告之訊問本質上係取證之手段（即發覺證據），並非
    檢核證人陳述之可信度（即檢核證據），且檢察官與被告恆
    係處於對立，被告猶於該次偵查中否認有販賣之犯罪意圖，
    實難認檢察官之誘導訊問，有何誘發被告為虛偽陳述之危險
    ，辯護人辯稱該次偵訊筆錄係出於檢察官誘導所為，應無證
    據能力一詞，亦非可採。
  (四)關於警察盤查之合法性及所查扣搖頭丸500 顆之證據能力：
  1.證人即本件查獲之巡佐甲○○、乙○○於檢察官訊問時及本
    院準備程序中除對其等如何查獲被告之經過證述甚詳外，甲○○復證稱：「當天被告背著一個背包，手上提著一個紙袋
    ，從我們正面迎面走過來，起先走的速度很正常，但是看到
    我們之後，就故意放慢腳步，且他走過來的時候，他手上提
    的紙袋子就開始遮遮掩掩，放在斜背的包包和身體的中間，
    用背包去遮掩該手提紙袋，而那一段常有毒販在交易，尤其
    時間已經那麼晚了，也沒有火車、公車在走，所以我們覺得
    他的形跡可疑，才上前去盤查他」等語（本院卷第53、56頁
    ）；證人乙○○證稱：「該處經常有毒販出沒，而被告凌晨
    3 點多在那邊亂晃，神情看起來有點恍惚，他拿在手上的紙
    袋子還遮遮掩掩的，所以我們覺得他形跡可疑才對他臨檢」
    （本院卷第60頁），其又證稱其任職警界多年，期間負責刑
    事案件之查緝工作已有17、18年等情，可見警方於本案係合
    理懷疑被告有犯罪之嫌疑或有犯罪之虞，而依據警察職權行
    使法第6 條第1 項第1 款之規定，對於在屬公共場所之桃園
    縣中壢市○○路、元化路口前之被告查證其身分，並依同法
    第7 條第1 項第3 款命被告出示身分證明文件，且經被告同
    意並主動打開背包供其檢視，因而發現被告原先拿在手上內
    有第二級毒品MDMA之紙袋已遭放置於背包中，遂再要求被告
    打開該紙袋查看，經被告自行配合打開該紙袋，並主動供出
    其內置有毒品MDMA，至此，被告非法持有毒品之事證已屬明
    確，警方據而逮捕被告並查扣紙袋內之前開毒品，自係逮捕
    現行犯、查扣毒品之合法程序。
  2.況「除法律另有規定外，實施刑事訴訟程序之公務員因違背
    法定程序取得之證據，其有無證據能力之認定，應審酌人權
    保障及公共利益之均衡維護。」刑事訴訟法第158 條之4 定
    有明文，又按「刑事訴訟，係以確定國家具體之刑罰權為目
    的，為保全證據並確保刑罰之執行，於訴訟程序之進行，固
    有許實施強制處分之必要，惟強制處分之搜索、扣押，足以
    侵害個人之隱私權及財產權，若為達訴追之目的而漫無限制
    ，許其不擇手段為之，於人權之保障，自有未周，故基於維
    持正當法律程序、司法純潔性及抑止違法偵查之原則，實施
    刑事訴訟程序之公務員不得任意違背法定程序實施搜索、扣
    押；至於違法搜索扣押所取得之證據，若不分情節，一概以
    程序違法為由，否定其證據能力，從究明事實真相之角度而
    言，難謂適當，且若僅因程序上之瑕疵，致使許多與事實相
    符之證據，無例外地被排除而不用，例如案情重大，然違背
    法定程序之情節輕微，若遽捨棄該證據不用，被告可能逍遙
    法外，此與國民感情相悖，難為社會接受，自有害於審判之
    公平正義，因此，對於違法搜索所取得之證據，為兼顧程序
    正義及發現實體真實，應由法院於個案審理中，就個人基本
    人權之保障及社會安全之維護，依比例原則及法益權衡原則
    ，予以客觀之判斷，亦即應就(一)違背法定程序之程度。(二)違
    背法定程度時之主觀意圖（即實施搜索扣押之公務員是否明
    知違法並故意為之）。(三)違背法定程序時之狀況（即程序之
    違反是否有緊急或不得已之情形）。(四)侵害犯罪嫌疑人或被
    告權益之種類及輕重。(五)犯罪所生之危險或實害。(六)禁止使
    用證據對於預防將來違法取得證據之效果。(七)偵審人員如依
    法定程序，有無發現該證據之必然性。(八)證據取得之違法對
    被告訴訟上防禦不利益之程度等情狀予以審酌，以決定應否
    賦予證據能力。」最高法院92年度台上字第2574號判決闡述
    甚明（刑事訴訟法第158 條之4 立法理由第3 點亦有相似之
    闡明）。而查本件所扣獲之第二級毒品搖頭丸500 顆，數量
    非少，而被告於本案所涉最重之犯罪則係意圖販賣而持有第
    二級毒品之重罪，因犯罪對國人健康所生之危害匪淺，反之
    ，警方則係在公共場所，因合理懷疑被告有犯罪之嫌疑或有
    犯罪之虞，而僅要求被告出示身分證件查核，因是，警方侵
    害被告人身自由之權益自屬極為輕微（且依前開所述，警方
    查核被告身分證件，符合警察職權行使法之要求），被告因
    配合警察之要求，而打開裝有前開毒品之紙袋，此時若仍要
    求警方依程序聲請搜索票，始得對被告背包、紙袋搜索之，
    則顯然緩不濟急，且無非坐令毒品證據之憑空滅失，綜合此
    等情狀加以考量，警方於本案扣得之搖頭丸毒品，即使在證
    據法則之考量上，亦仍應承認其之證據能力，最高法院92年
    度台上字第4455號判決要旨亦揭示「倘依憲法所揭示之基本
    精神，就個案違反法定程序情節、犯罪所生危害等事項綜合
    考量結果，尤以蒐集非供述證據之過程違背法定程序，因證
    物之型態並未改變，故認以容許其作為認定事實之依據，始
    符合審判之公平正義及公共利益，而不予排除，自不能指為
    違法。」其中所謂之「非供述證據」，於本案言之，即屬本
    案所查扣之搖頭丸毒品。是本件查扣之搖頭丸500 顆，應有
    證據能力。
三、按被告以外之人於偵查中向檢察官所為之陳述，除顯有不可
    信之情況者外，得為證據。刑事訴訟法第159 條之1 第2 項
    分別定有明文。查證人甲○○、乙○○於偵查中所為證言，
    固屬被告以外之人於審判外之言詞陳述，惟證人甲○○、乙○○於偵查中所證，均係於自由意志下所為陳述，並經具結
    ，自無顯不可信之情形，依刑事訴訟法第159 條之1 第2 項
    規定，自有證據能力。
貳、實體部分：
一、訊據被告固坦承持有扣案之搖頭丸供己施用之事實，惟矢口
    否認有何意圖販賣之意圖，辯稱：這些毒品都是我自己要施
    用的云云。然查，上開犯罪事實，業據被告丙○○於檢察官
    94年6 月4 日、94年6 月20日訊問時迭次坦承不諱（見94年
    度偵字第10830 號偵查卷第25、26、38、39頁，本院卷第34
    至40頁勘驗筆錄），並一再供承：「我是聽說搖頭丸在6 月
    份會停掉，就透過舞廳的藥頭介紹以1 顆180 元的代價一次
    購買500 顆搖頭丸留著自己用，後來我有想過剩下的搖頭丸
    帶到KTV 去，有人要買就以1 顆賣3 百元的代價賣給他，但
    都還沒有賣出去」等語，被告雖於94年9 月9 日偵訊中及本
    院審理時矢口否認有何販賣毒品之意圖，然其所辯已與前開
    具任意性之自白情節不合，已難認可採，且參諸扣案之搖頭
    丸（為警、政院衛生署管制藥品管理局各取樣2 顆鑑定，驗
    餘賸下496 顆，經檢出第二級毒品第83項之3 、4 亞甲基雙
    氧甲基安非他命即MDMA成分），其數量已達500 顆一情，此
    有行政院衛生署管制藥品管理局94年7 月29日函及所附之該
    局管檢字第0940006733號檢驗成績書1 紙在卷可稽（見94年
    度偵字第10830 號偵查卷第48、52頁，證人甲○○、乙○○
    並於偵查中具結證述曾取其中2 顆鑑定等情可證，見94年度
    偵字第1083 0號偵查卷第79頁），而被告自承其1 次向「小
    刀」以每顆180 元、總計9 萬元之價格買入搖頭丸500 顆，
    其所費不貲，且量非少數，則其一次買入所費不貲之該等非
    屬少數之毒品，除其中部分供己施用外，其餘部分欲以每顆
    300 元之價格販售予不特定人牟利，與常情相合，被告前開
    具任意性之自白，即較可採。而按「毒品危害防制條例第4
    條第2 項之販賣第二級毒品罪，不以販入之後復行賣出為要
    件；祇須以營利為目的，販入或賣出，有一於此，即已成立
    。而同條例第5 條第2 項之意圖販賣而持有第二級毒品罪，
    係指基於販賣以外之其他原因而持有，嗣始起意售賣者而言
    。因此行為人持有第二級毒品，有以主觀上營利售賣意圖而
    販入第二級毒品，其雖未及賣出，仍應論以販賣第二級毒品
    罪既遂罪責；或非以營利售賣意圖而販入，或因其他原因而
    持有第二級毒品罪，嗣起意圖利售賣，著手於販賣行為未及
    賣出，即應成立販賣第二級毒品未遂罪責；如非以營利售賣
    意圖而販入，或因其他原因而持有，嗣起意圖利售賣，尚未
    著手於賣出行為，始成立意圖販賣而持有第二級毒品罪責，
    最高法院90年度台上字第2046號著有判決可資參照（最高法
    院90年度台上字第7782號、91年度台上字第1765號、第2048
    號、92年度台上字第1275號、第2047號判決亦闡述相同意旨
    ），被告既自承其於買入前開毒品時，本欲自行施用，嗣才
    另行起意，欲將其中之部分搖頭丸販賣予不特定人，則被告
    之客觀行為與其之主觀意圖自已該當「意圖販賣而持有」第
    二級毒品搖頭丸之構成要件，已可認定。
二、又證人甲○○、乙○○於偵查中證稱：「因為紙袋裡有類似
    藥丸的東西，我們就問被告這是什麼東西，被告說是搖頭丸
    」、「回到隊內做筆錄時，被告就告訴我們這批搖頭丸一部
    份要自己用，一部份要賣給別人」（94年度偵字第1083 0號
    偵查卷第79頁）；證人甲○○於本院準備程序中證稱：「被
    告拿出紙袋並打開紙袋後，我問他裡面是什麼東西，被告當
    場說這是搖頭丸」（本院卷第56頁）；證人乙○○於本院準
    備程序中證稱：「被告打開紙袋後，我看到那些藥丸，是因
    為被告自己說那是搖頭丸，我們才知道那是毒品；而我們查
    扣那些搖頭丸毒品後，也是被告自己說他有在施用毒品及販
    賣給不特定人士，我們才知道被告有意圖販賣毒品」等語（
    本院卷第59、60頁），可見被告於打開手提紙袋並主動告知
    警察其內藥丸係毒品MDMA之前，警察並不知道被告持有毒品
    之犯行，且自警方查扣該等毒品之後，其等對於被告持有搖
    頭丸之用途，有販賣予他人牟利之意圖一情尚不知曉，而係
    經被告主動告知始發覺上情，被告並接受裁判，因之，被告
    關於意圖販賣而持有第二級毒品搖頭丸之犯行自符自首要件
    。
三、綜上，本件事證明確，被告於檢察官訊問時之自白（參見94
    年度偵字第10830 號偵查卷第25、26、38、39頁，本院卷第
    34 至40 頁勘驗筆錄）堪信與真實相符，其嗣後所辯，顯屬
    卸責之詞，不可採信，本件事證明確，被告犯行足堪認定，
    應予依法論科。
四、核被告丙○○所為，係犯毒品危害防制條例第5 條第2 項之
    意圖販賣而持有第二毒品罪。被告持有第二級毒品之低度行
    為已為其意圖販賣而持有第二級毒品之高度行為所吸收，不
    另論罪。被告行為後，刑法第62條於94年2 月2 日修正公布
    ，於95年7 月1 日生效，修正前刑法第62條係規定：「對於
    未發覺之罪自首而受裁判者，減輕其刑。但有特別規定者，
    依其規定」，係對於自首採取必減主義，而修正後刑法第62
    條規定：「對於未發覺之罪自首而受裁判者，得減輕其刑。
    但有特別規定者，依其規定」，對於自首之法律效果，依情
    況決定是否減輕其刑，此項變動影響行為人之刑罰法律效果
    ，係屬刑法第2 條第1 項之法律變更，依最高法院95年第8
    次刑事庭會議決議之意旨，犯罪及自首均在新法施行前者，
    新法施行後，應依新法第2 條第1 項之規定，適用最有利於
    行為人之法律，比較上開修正前、修正後之規定，以修正前
    之規定較有利於被告，依新法第2 條第1 項前段之規定，應
    適用被告行為時即修正前之刑法第62條規定。本件被告於犯
    後自首其意圖販賣而持有第二級毒品之犯行，此一部分自應
    依修正前刑法第62條前段之規定，減輕其刑。爰審酌被告意
    圖販賣而持有之搖頭丸數量、被告犯行對國人健康之危害、
    被告犯後自白犯行、嗣後否認犯行之犯後態度等一切情狀，
    量處如主文所示之刑。扣案之第二級毒品搖頭丸496 顆（原
    扣案500 顆，因經警、行政院衛生署管制藥品管理局各取樣
    2 顆共計4 顆鑑定，該4 顆已因鑑定而滅失，僅就賸餘496
    顆宣告沒收銷燬），係屬查獲之毒品，不論屬於犯人與否，
    應依毒品危害防制條例第18條第1 項前段之規定宣告沒收銷
    燬之。另扣案之包裝毒品MDMA所用之外包裝袋5 個，均係被
    告所有，供犯本件意圖販賣而持有第二級毒品MDMA所用之物
    ，爰依毒品危害防制條例第19條第1 項規定予以宣告沒收。
    至扣案之電子磅秤1 個及分裝袋90個，雖為被告所有，然被
    告堅詞否認與本案有何關連，並陳稱上開物品均係供其從事
    小額貸款典當金飾所用等語（本院卷第21頁），而查扣案之
    搖頭丸外觀係屬顆粒狀，被告又自承其意圖以顆粒個數（每
    顆300 元之代價）計價販售於人，既不需要以電子磅秤量重
    ，尚難認與本案有何直接之關聯，及扣案之分裝袋90個，雖
    係被告所有之物，然該物品係在被告購入毒品前即已存在，
    業據被告供明在卷，並非被告於購入毒品而另行起意販賣後
    所購入，且分裝袋與扣案之毒品並非置放同處，而分裝袋之
    用途亦非專供販賣毒品所用之物，復查無其他證據證明與被
    告所犯上開犯行有何直接之關聯，爰均不另為沒收之宣告，
    附此敘明。
據上論斷，應依刑事訴訟法第299 條第1 項前段、毒品危害防制
條例第5 條第2 項、第18條第1 項前段、第19條第1 項，刑法第
11條、修正後第2 條第1 項前段、修正前第62條前段之規定，判
決如主文。
本案經檢察官嵇珮晶到庭執行職務。
中    華    民    國    95    年    7     月    21    日
                  刑事第九庭審判長法  官  林惠霞
                                  法  官  何燕蓉
                                  法  官  蘇琬能
以上正本證明與原本無異。
如不服本判決，應於判決送達後10日內向本院提出上訴狀（應附
繕本），上訴於臺灣高等法院。
                                  書記官  邱飛鳴
中    華    民    國    95    年    7     月    21    日


司法院資訊處製作；財團法人民間司法改革基金會備份。
